臺灣高等法院民事判決
109年度上易字第1466號
上  訴  人  余華雄  

            余美蕙  
共      同
訴訟代理人  王聖舜律師
            郭乃寧律師                      
被  上訴人  富瑄營造股份有限公司

法定代理人  陳桓洲  
訴訟代理人  黃永琛律師
複  代理人  劉桂君律師
            郭旆慈律師
上列當事人間請求返還不當得利事件，上訴人對於中華民國109
年10月7日臺灣臺北地方法院108年度建字第379號第一審判決提
起上訴，本院於110年4月27日言詞辯論終結，判決如下：
    主      文
一、上訴駁回。
二、第二審訴訟費用由上訴人余華雄負擔百分之二十六，餘由上
    訴人余美蕙負擔。
    事實及理由
一、被上訴人起訴主張： 
　  訴外人江陵機電股份有限公司（下稱江陵公司）領有臺北市
    政府都市發展局（下稱北市都發局）民國106年2月7日106年
    建字第19號建造執照，並委由被上訴人承攬興建上開建造執
    照之建築物新建工程（下稱系爭工程）。而於被上訴人施工
    期間，上訴人余華雄及余美蕙（下稱其姓名，合稱為上訴人
    ）稱因被上訴人施工不慎，造成余華雄所有之建物門牌臺北
    市○○區○○街000號2樓房屋（下稱系爭甲屋）、余美蕙所有之
    建物門牌臺北市○○區○○街000號5樓之1房屋（下稱系爭乙屋
    ）及臺北市○○區○○○路0段000巷00號2樓房屋（下稱系爭丙屋
    ）（系爭甲、乙、丙房屋則合稱為系爭房屋）受損。兩造於
    107年10月30日會同系爭工程之監造人勘查現場，監造人則
    於107年11月15日以書面確認系爭工程現場建物無危害公共
    安全之虞及系爭房屋損害非系爭工程施工所致。嗣余美蕙向
    社團法人新北市土木技師公會（下稱新北土木技師公會）就
    系爭房屋申請鑑定結果，認系爭房屋損害修復費用合計為新
    臺幣（下同）65萬6,400元。惟因兩造無法達成賠償協議，
    被上訴人依臺北市建築爭議事件評審委員會（下稱北市建築
    爭議會）108年8月2日決議（下稱系爭決議），以上開新北
    土木技師公會鑑估修復費用共65萬6,400元之1.2倍金額即78
    萬7,680元，加上鑑定費用16萬8,000元，合計95萬5,680元
    ，於108年8月20日以上訴人為受取權人無條件提存於臺灣臺
    北地方法院提存所（下稱原法院提存所），上開提存款業經
    上訴人2人領訖在案。然系爭房屋經監造人檢視及確認未因
    系爭工程施作而受損，又依原審囑託社團法人新北市結構工
    程技師公會（下稱新北結構技師公會）鑑定結果，可知系爭
    房屋損害原已存在，被上訴人施工並未導致系爭房屋受損，
    被上訴人不負賠償之責，故余華雄受取提存款23萬9,040元
    （即新北土木技師公會鑑估系爭甲屋修復費用19萬9,200元
    之1.2倍金額），余美蕙受取提存款71萬6,640元（即新北土
    木技師公會鑑估系爭乙、丙屋修復費用23萬4,000元及22萬3
    ,200元之1.2倍金額與鑑定費用16萬8,000元之總和），係無
    法律上之原因，並因此造成被上訴人受有損害，爰依民法第
    179條規定請求上訴人返還上開所受利益及其法定遲延利息
    等語。並於原審聲明：㈠余華雄應給付被上訴人23萬9,040元
    ，及自起訴狀繕本送達翌日起至清償日止按年息5%計算之利
    息。㈡余美蕙應給付被上訴人71萬6,640元，及自起訴狀繕本
    送達翌日起至清償日止按年息5%計算之利息。㈢被上訴人願
    供擔保請准宣告假執行。【原審判決余華雄應給付被上訴人
    15萬9,360元本息及余美蕙應給付被上訴人46萬5,211元本息
    ，並為准、免假執行之宣告；其餘判決被上訴人敗訴。上訴
    人就其敗訴部分，全部提起上訴。至被上訴人敗訴部分，未
    據聲明不服，非本院審理範圍，不贅。】並於本院答辯聲明
    ：上訴駁回。
二、上訴人則以：
　  被上訴人因系爭工程造成伊等系爭房屋受有損害，為清償對
    伊等之損害賠償債務，並基於使北市都發局取消損鄰事件列
    管及盡快核發使用執照之目的，而自願依系爭決議加計修復
    費用20%及鑑定費用之金額，以伊等為受取權人辦理無條件
    清償提存，伊等則係基於對被上訴人之損害賠償債權為受取
    ，被上訴人既係無條件提存，形同要約，余華雄受取提存款
    23萬9,040元、余美蕙受取提存款71萬6,640元，是為承諾，
    被上訴人並已就各該金額對伊等開立當年度之各類所得扣繳
    暨免扣繳憑單，可見其已認提存金額係兩造間無條件賠償之
    協議數額，則伊等受取提存款即有法律上原因，非不當得利
    。退步言之，被上訴人辦理清償提存時，係認伊等系爭房屋
    並無損害，其不負損害賠償責任，然仍基於盡快取得使用執
    照之商業目的，自願提存95萬5,680元以為給付，是被上訴
    人於給付時係明知無給付義務而仍為上開提存，依民法第18
    0條第3款規定，不得再向上訴人請求返還等語，資為抗辯。
    並於本院上訴聲明：㈠原判決關於命上訴人給付暨該部分假
    執行之宣告及訴訟費用之裁判均廢棄。㈡上開廢棄部分，被
    上訴人於第一審之訴及假執行之聲請均駁回。
三、本件經整理並與兩造協議簡化爭點後，確認兩造不爭執事項
    如下（見本院卷第96至99、172頁），並有相關證據資料可
    憑，堪認屬實：
　㈠江陵公司於106年2月7日領有北市都發局核發之106年建字第1
    9號建造執照（見原審卷一第19至23頁），並委由被上訴人
    承攬興建系爭工程。而余華雄係系爭甲屋之所有權人，余美
    蕙係系爭乙、丙屋之所有權人（建物登記謄本見原審卷一第
    25至29頁）（相關位置參原審卷一第275頁示意圖）。
　㈡被上訴人於系爭工程施工期間，上訴人以被上訴人有施作不
    慎造成系爭房屋受損之疑義（下稱系爭損鄰事件），而提出
    陳情（以下係臺北市建築施工損鄰事件爭議處理規則《下稱
    北市損鄰爭議處理規則》第4條第1項第3款、第5條第1項第3
    款第2目之程序）：
  ⒈兩造於107年10月30日會同系爭工程之監造人大哲聯合建築師
    事務所賴永鏞建築師現場勘查後，監造人於107年11月3日以
    書面資料認定現場建物無危害公共安全之虞及系爭房屋損害
    非屬系爭工程施工造成（見原審卷一第323至327頁），經北
    市都發局以107年11月13日北市都建字第1076046356號函通
    知上訴人（見原審卷一第31至34頁）；上訴人因而就系爭房
    屋損害之修復及修復費用，由余美蕙於107年12月6日向新北
    土木技師公會申請鑑定（原提出損鄰陳情者共11戶，然僅上
    訴人計3屋申請鑑定），該公會於108年1月8日作成鑑定報告
    （見原審卷一第35至155頁）。
  ⒉因兩造就系爭損鄰事件經北市都發局代為協調處理2次無法達
    成協議，嗣提交北市建築爭議會大會作成系爭決議：「列管
    之3戶房屋既經新北土木技師公會鑑定房屋之損害應為工地
    開挖施工所致，應依新北土木技師公會108年1月8日新北土
    技字第0028號函鑑定修復費用（65萬6,400元，系爭甲、乙
    、丙屋分別為19萬9,200元、23萬4,000元、22萬3,200元）
    之1.2倍（合計為78萬7,680元）金額加上鑑定費用（16萬8,
    000元），合計共95萬5,680元以受損戶名義無條件提存法院
    後，向本局申請撤銷損鄰列管；如建、損雙方仍存爭議，後
    續即由雙方循司法途徑自行解決。」（見原審卷一第157頁
    ）
  ⒊被上訴人遂依系爭決議，於108年8月20日以上訴人為受取權
    人無條件提存95萬5,680元於原法院提存所（見原審卷一第1
    59頁），而申請撤銷列管，經北市都發局以108年8月30日北
    市都建字第1083040058號函，同意就系爭損鄰事件撤銷損鄰
    列管，並告知兩造日後兩造如仍有爭議，請雙方自行協商解
    決或循司法途徑解決（見原審卷二第15至16頁），嗣並於10
    8年9月10日就系爭工程核發使用執照（於108年5月20日竣工
    ，見原審卷二第19、33至37頁）；余華雄已領取上開提存款
    其中23萬9,040元，余美蕙則領取上開提存款其中71萬6,640
    元（見原審卷一第464頁）。
  ㈢系爭損鄰事件再經兩造合意由原審囑託新北結構技師公會鑑
    定（見原審卷二第28頁），經鑑定技師會同兩造前往系爭房
    屋進行建物內部會勘，並請協力廠商派員進行相關測量及掃
    描工作後，作成109年6月24日鑑定報告書（外放）。又余美
    蕙於107年12月6日向新北土木技師公會申請鑑定，支出鑑定
    費用16萬8,000元，亦在上開被上訴人提存而經上訴人余美
    蕙領取範圍（余美蕙合計領取71萬6,640元，其餘23萬9,040
    元則為余華雄領取），兩造同意若法院認被上訴人應就系爭
    損鄰事件對上訴人負賠償責任，則依被上訴人應負擔修復費
    用占鑑定報告認定系爭房屋修復費用全額之比例，計算被上
    訴人就該鑑定費用應分擔之金額。　　
四、本院之判斷
　　本件被上訴人主張系爭房屋之損害原已存在，其就系爭工程
    之施工並未造成系爭房屋損害，故余華雄受取其提存之23萬
    9,040元，余美蕙受取其提存之71萬6,640元，並無法律上之
    原因，且致其受有損害等情，為上訴人否認，並以前詞置辯
    。是本件所應審究之兩造爭點，厥為：㈠被上訴人就系爭損
    鄰事件，對上訴人系爭房屋應否負修復費用之損害賠償責任
    ？若是，其金額若干？應分擔上開新北土木技師公會鑑定費
    用之金額若干？㈡上訴人受領被上訴人於108年8月20日以上
    訴人名義無條件提存之款項（余美蕙領取其中71萬6,640元
    ，余華雄領取其中23萬9,040元），是否係不當得利？㈢若上
    訴人受領上開提存款項有不當得利之情況，是否有民法第18
    0條第3款規定之適用？及原判決判命上訴人給付之金額，是
    否於法有據？查：
　㈠被上訴人就系爭損鄰事件，對上訴人之系爭房屋應負修復費
    用損害賠償責任及應分擔新北土木技師公會鑑定費用暨各該
    金額：
　⒈有關系爭房屋之損害，兩造於原審合意囑託新北結構技師公
    會鑑定結果：依系爭房屋與系爭工程間之距離來看，系爭房
    屋之損害，因系爭工程施作影響應屬輕微，歸納兩大原因為
    ：⑴系爭工程地下結構體施工工法選擇逆打工法，擋土壁體
    採34.5～35.5m之90cm厚連續壁，施工機械採低振動噪音工具
    ，且地質條件較地基調查報告書所建議者優異（實際上黏土
    層為過壓密，並具阻止外水滲入功能），低地下水位因而無
    需大量抽水。⑵系爭乙屋與系爭甲屋所在基礎均屬具全面地
    下室筏基，與新建大樓開挖面距離屬開挖解壓沉陷之次要影
    響區內（估算之最大沉陷0.333cm，實際沉陷較估算者小）
    ，其受開挖解壓之影響程度很小，而系爭丙屋幾乎已在次要
    影響區外，受開挖解壓之影響程度更小。綜上所述，可研判
    系爭房屋之損害與系爭工程之施作雖有關，但其影響均屬輕
    微（見外放結構技師鑑定報告第6頁）。而新北結構技師公
    會係指派2位鑑定技師會同兩造勘查系爭房屋，並請該公會
    之協力廠商派員進行相關測量及掃描工作，及分析系爭房屋
    與系爭工程間之距離、系爭工程之工法、工址地質條件等因
    素後，得出前揭鑑定結論，與新北市土木技師公會前所出具
    之專業意見亦無不合（見原審卷一第45、47頁），應屬專業
    且客觀之意見，自堪予採信。
　⒉又有關被上訴人之損害賠償責任範圍，據上開新北結構技師
    公會鑑定結果：⑴系爭房屋目前所受損害大致以牆壁或地坪
    鋪面裂紋或裂縫居多，經研判其成因受系爭工程施工影響雖
    屬輕微，但系爭工程施工在開工前並未針對系爭房屋進行現
    況鑑定，因此本次鑑定對裂損狀況、裂縫寬度與長度等等無
    法比對確認影響比例，但由現況調查的損害研判，鑑定標的
    物原應已存在部分損害。⑵針對上述損害之修復費用，本次
    鑑定係依臺北市建築物工程施工損害鄰房鑑定手冊加以估算
    ，惟建議依新北土木技師公會鑑定報告建議之修復費用尚屬
    合宜（即系爭甲、乙、丙屋修復費用依序為19萬9,200元、2
    3萬4,000元、22萬3,200元）。⑶因系爭房屋之損害受新建大
    樓施工影響屬輕微，由現況調查的損害情況研判，原應已存
    在部分損害，故似無必要由新建大樓施工廠商承擔全部修復
    費用，是依系爭房屋與系爭工程之距離，建議修復費用由施
    工廠商承擔系爭甲、乙、丙屋修復費用之比例依序為40%、5
    0%、30%（見外放結構技師鑑定報告第6至7頁）。被上訴人
    固仍否認系爭房屋之損害與系爭工程之施作有關，然未陳明
    並舉證上開鑑定機構之專業判斷有何缺失或疑義，則其前揭
    片面主張，自難憑採。從而，被上訴人就系爭房屋之損害無
    從解免其對上訴人之賠償責任。
　⒊則依前揭鑑定意見，被上訴人應負擔系爭甲、乙、丙屋之修
    復費用分別為7萬9,680元（計算式：19萬9,200元×40%＝7萬9
    ,680元）、11萬7,000元（計算式：23萬4,000元×50%＝11萬7
    ,000元）、6萬6,960元（計算式：22萬3,200元×30%＝6萬6,9
    60元）。又北市損鄰爭議處理規則第7條第1項第2款規定：
    「符合第4條第1項第3款規定者，受損疑義戶（即經都發局
    會同受損疑義戶、承造人及監造人勘查損害情形後監造人認
    定非屬施工損害者）應自現場會勘或接獲監造（拆）人書面
    認定報告之日起2個月內檢附鑑定機構所出具鑑定報告，都
    發局應依下列程序辦理：二、經鑑定係屬施工損害而無危害
    公共安全之虞者，應依第4條第1項第1款及第5條規定辦理。
    」同條第2項規定：「前項鑑定認受損房屋之損害確係因施
    工所致者，鑑定費用應由起造人、拆除執照申請人或承造人
    負擔。」而被上訴人應負擔系爭甲、乙、丙屋之修復費用分
    別如上，合計金額為26萬3,640元（計算式：7萬9,680元＋11
    萬7,000元＋6萬6,960元＝26萬3,640元），約占總修復費用之
    40.16%（計算式：26萬3,640元65萬6,400元100%＝40.16%
    ，小數點第2位後4捨5入），依此比例計算，被上訴人應負
    擔新北木技師公會鑑定費用為6萬7,469元（計算式：16萬8,
    000元40.16%＝6萬7,469元，小數點後4捨5入），逾此部分
    即難認與被上訴人之施工有關，自無從依前揭規定要求被上
    訴人負擔。
  ㈡上訴人受領被上訴人於108年8月20日以上訴人名義無條件提
    存之款項（余美蕙領取其中71萬6,640元，余華雄領取其中2
    3萬9,040元），其中部分構成不當得利：
  ⒈按無法律上之原因而受利益，致他人受損害者，應返還其利
    益，雖有法律上之原因，而其後已不存在者，亦同，民法第
    179條定有明文。查兩造因系爭損鄰事件經北市都發局代為
    協調處理2次無法達成協議，嗣由北市建築爭議會大會作成
    系爭決議，被上訴人遂依系爭決議，按新北土木技師公會鑑
    定之修復費用1.2倍金額及鑑定費用合計95萬5,680元，於10
    8年8月20日以上訴人為受取權人，無條件如數提存於原法院
    提存所，而向北市都發局申請撤銷列管，北市都發局因此於
    108年8月30日同意就系爭損鄰事件撤銷損鄰列管，並通知兩
    造日後如雙方仍有爭議，請自行協商解決或循司法途徑解決
    ，嗣並於108年9月10日就系爭工程核發使用執照；余華雄並
    已領取上開提存款其中23萬9,040元，余美蕙則領取上開提
    存款其餘71萬6,640元（含余美蕙預納之新北木技師公會鑑
    定費用16萬8,000元）等情，業據認定如前（詳如不爭執事
    項㈡⒉⒊㈢）。
  ⒉惟被上訴人所應負擔系爭甲、乙、丙屋修復費用既僅分別為7
    萬9,680元、11萬7,000元、6萬6,960元，另就余美蕙預付之
    新北土木技師公會鑑定費用亦僅應負擔6萬7,469元，業如前
    述，則被上訴人就系爭房屋損害應負責範圍即上訴人得請求
    被上訴人賠償之金額，及依前引北市損鄰爭議處理規則第7
    條第2項規定就新北土木技師公會鑑定費用應負擔範圍即余
    美蕙得請求被上訴人分擔之金額，亦均僅如上，即被上訴人
    僅需賠付余華雄7萬9,680元，及賠付余美蕙25萬1,429元（
    計算式：11萬7,000元＋6萬6,960元＋6萬7,469元＝25萬1,429
    元）。從而，余華雄領取被上訴人提存之23萬9,040元，於
    逾上開金額之15萬9,360元部分（23萬9,040元－7萬9,680元＝
    15萬9,360元），及余美蕙領取被上訴人提存之71萬6,640元
    ，於逾上開金額之46萬5,211元部分（71萬6,640元－25萬1,4
    29元＝46萬5,211元），自均屬無受領之法律上原因受有利益
    ，且致被上訴人受有損害，依不當得利之法則，應返還予被
    上訴人。
　㈢上訴人受領上開提存款構成不當得利之部分，無民法第180條
    第3款規定之適用，原判決判命上訴人給付之金額，係屬於
    法有據：
　　上訴人雖稱：縱認伊受領被上訴人提存之款項係無法律上原
    因，然依被上訴人就系爭房屋之損害不負賠償責任之主張而
    論，係其基於盡快取得使用執照之商業目的，自願提存而對
    伊為給付，是其明知無給付義務仍為給付，依民法第180條
    第3款規定，不得再向上訴人請求返還云云。查：
　⒈按北市損鄰爭議處理規則第4條第1項第3款規定：「領有建築
    執照之工程，發生施工損害鄰房疑義事件（以下簡稱損鄰疑
    義事件），經有受損疑義之房屋所有權人（以下簡稱受損疑
    義戶）請求都發局協調時，都發局應通知受損疑義戶與拆除
    執照申請人、工程起造人或承造人（以下簡稱損鄰疑義事件
    雙方）及監造人或監拆人（以下簡稱監造（拆）人）擇期會
    同勘查損害情形，依下列方式處理：三、監造（拆）人認定
    非屬施工損害，得繼續施工。如受損疑義戶不服認定，得自
    行負擔鑑定費用向鑑定機構申請鑑定。」第5條第1項第3款
    第1、2目則規定：「符合前條第1項第1款規定情形者，其協
    調處理程序如下：三、損鄰事件雙方依第2款自行協調無法
    達成協議者，經向都發局申請代為協調處理2次，仍無法達
    成協議，而有下列情形之一者，起造人、拆除執照申請人或
    承造人得向都發局申請撤銷列管，『受損戶並得另循法律途
    徑解決』：㈠受損戶2戶以下，經起造人、拆除執照申請人或
    承造人依鑑定機構鑑估受損房屋修復賠償費用之2倍金額，
    以受損戶名義無條件提存於法院。㈡受損戶3戶以上，且已和
    解受損戶達列管總受損戶數2/3以上或起造人、拆除執照申
    請人或承造人已支付受損戶鑑定修復賠償金額達總鑑定修復
    賠償金額1/2以上，由起造人、拆除執照申請人或承造人依
    鑑定機構鑑估受損房屋修復賠償費用，以未和解之受損戶名
    義無條件提存於法院。」可知，就未和解之受損戶部分，上
    開規定僅在使施工方得以向都發局申請撤銷列管，而非設計
    使損鄰事件雙方得以終局解決紛爭之機制。
　⒉另如前述，系爭決議已表明：「……如建、損雙方仍存爭議，
    後續即由雙方循司法途徑自行解決。」等語；而被上訴人10
    8年8月20日以上訴人為受取權人提存之提存書，則除援引系
    爭決議全文外，並載有：「經北市都發局協調2次以上不成
    立，爰依北市損鄰爭議處理規則第5條及北市都發局函辦理
    提存。」等語；至北市都發局因此以108年8月30日北市都建
    字第1083040058號同意就系爭損鄰事件撤銷損鄰列管之函文
    亦告知：「兩造日後兩造如仍有爭議，請雙方自行協商解決
    或循司法途徑解決」等語，及於108年9月10日就系爭工程核
    發使用執照；上訴人因而領取上開提存款；兩造復不爭執前
    述各階段即係進行北市損鄰爭議處理規則第4條第1項第3款
    及第5條第1項第3款第2目所定程序（詳如不爭執事項㈡）。
    尤見上開程序旨在考量損鄰事件爭議未決時，受損戶未能及
    時獲得金錢填補，他方承造人亦因受損鄰列管而未能申領使
    用執照，乃規定倘施工方先按鑑定機構鑑估受損房屋修復費
    用為受損戶提存於法院者，即得申請撤銷列管，並使受損戶
    損害先獲一定程度擔保而已，施工方之提存並非基於清償債
    務意思所為之給付，尚非逕認此提存款即為受損戶實際損害
    額，亦無該提存款即為施工方應賠償或願賠償之數額之意。
    是被上訴人縱依前揭規定對上訴人為清償提存，但該提存款
    於逾其應負賠償責任之範圍，上訴人並無終局保有該款項之
    權利或法律上原因，亦無以民法第180條第3款規定為其拒絕
    返還之理由。
　⒊上訴人雖又稱渠等於受取被上訴人提存之款項後，被上訴人
    已就各該金額對渠等開立當年度之各類所得扣繳暨免扣繳憑
    單，可見被上訴人亦已認提存金額係兩造間無條件賠償之協
    議數額云云，並提出渠等所稱之被上訴人108年度各類所得
    扣繳暨免扣繳憑單影本供參（見本院卷第59頁）。被上訴人
    就上開以其為扣繳單位填發之免扣繳憑單並不爭執，惟主張
    其所為本件提存，雖非屬所得稅法第88條所規定之應扣繳所
    得，然其仍需向稅捐稽徵機關申報及填報免扣繳憑單，否則
    其將遭依所得稅法第111條規定處罰，是其申報及填發上開
    免扣繳憑單係依所得稅法之規定，非承認提存金額係兩造間
    無條件賠償之協議數額等語。按事業每年所給付同法第14條
    第1項第10類之其他所得，因未達起扣點，或因不屬本法規
    定之扣繳範圍，而未經扣繳稅款者，應於每年1月底前，將
    受領人姓名、住址、國民身分證統一編號及全年給付金額等
    ，依規定格式，列單申報主管稽徵機關；並應於2月10日前
    ，將免扣繳憑單填發納稅義務人。而私營事業違反所得稅法
    第89條第3項規定，未依限填報或未據實申報或未依限填發
    免扣繳憑單者，處事業之負責人1,500元之罰鍰，並通知限
    期補報或填發；屆期不補報或填發者，應按所給付之金額，
    處事業之負責人5%之罰鍰。同法第89條第3項及第111條本文
    後段分別定有明文。足見，被上訴人前揭主張，確屬有據，
    自不因其就上開提存款項填發免扣繳憑單予上訴人，即可認
    其承認提存金額係兩造間就賠償之協議數額或其提存係基於
    清償債務之意思而為給付。
　⒋被上訴人上開提存，就逾其應負損害賠償責任範圍部分，既
    非基於清償意思所為給付，則上訴人辯稱依民法第180條第3
    款規定，被上訴人已不得請求返還云云，即屬無據。
五、綜上所述，被上訴人依民法第179條之規定，請求余華雄給
    付15萬9,360元，及請求余美蕙給付46萬5,211元，暨均自起
    訴狀繕本送達翌日即108年10月25日（見原審卷一第169、17
    1頁之送達證書）起至清償日止按年息5%計算之利息，於法
    有據，應予准許。原審就該部分為上訴人敗訴之判決，核無
    違誤。上訴意旨指摘原判決該部分不當，求予廢棄改判，為
    無理由，應駁回其上訴。
六、本件事證已臻明確，兩造其餘主張、陳述及所提之證據暨攻
    擊防禦方法，經本院斟酌後，核與本件判決結果不生影響，
    爰不一一論述，附此敘明。
七、據上論結，本件上訴為無理由，依民事訴訟法第449條第1項
    、第78條、第85條第1項，判決如主文。　　　　　　　
中　　華　　民　　國　　110 　年　　5 　　月　　18　　日
                  民事第六庭
                        審判長法  官  陶亞琴 
　　　　　　　  　            法  官  楊博欽
　　　　　　　　　       　   法  官  陳賢德
正本係照原本作成。
不得上訴。
中　　華　　民　　國　　110 　年　　5 　　月　　19　　日
　　　　　　　　　          　書記官  張佳樺